臺灣高等法院民事判決
109年度上易字第1173號
上  訴  人  張馨嬪  
            許閔雄  
上  1   人
訴訟代理人  湯偉律師                        
被 上訴 人  劉家畯  
訴訟代理人  陳欣佑律師

上列當事人間請求損害賠償事件，上訴人對於中華民國109年8月
17日臺灣桃園地方法院108年度訴字第1828號第一審判決提起一
部上訴，被上訴人為附帶上訴，本院於109年12月15日言詞辯論
終結，判決如下：
    主      文
上訴及附帶上訴均駁回。
第二審訴訟費用，關於上訴部分由上訴人連帶負擔十分之八，餘
由上訴人乙○○負擔。關於附帶上訴部分由被上訴人負擔。
    事實及理由
一、被上訴人主張：上訴人乙○○明知上訴人甲○○（下與乙○○合稱
    上訴人，分稱姓名）為伊之配偶，2人竟於民國106年7月9日
    下午6時20分，一同至桃園市○鎮區○○路000 號「168旅館」
    （下稱系爭旅館）102室發生性交行為，破壞伊婚姻生活之
    圓滿安全及幸福，共同侵害伊基於配偶之身分法益，造成伊
    精神上莫大痛苦，得請求上訴人連帶賠償新臺幣（下同）10
    0萬元精神慰撫金。又乙○○於同日晚間9 時許，駕駛車牌號
    碼000-0000號自用小客車（下稱系爭車輛）搭載甲○○欲離開
    系爭旅館，在車道出口衝撞站立在車道柵欄前方之伊，致伊
    受有腦震盪、頸部挫傷、背部挫傷及四肢多處擦傷之傷害（
    下稱系爭傷害），伊因系爭傷害受有支出醫療費用4912元及
    精神慰撫金20萬元之損害，得請求乙○○如數賠償等情。爰依
    民法第184條第1項、第185條第1項前段、第195條第1項前段
    、第3項等規定，求為命上訴人連帶給付伊100萬元、乙○○給
    付伊20萬4912元，並均加付自刑事附帶民事訴訟起訴狀繕本
    送達翌日即107年10月12日起算法定遲延利息之判決（原審
    判命上訴人應連帶給付被上訴人精神慰撫金25萬元、乙○○應
    給付被上訴人醫療費用4912元，及精神慰撫金5萬元各本息
    部分，未據上訴人聲明不服，不在本院審理範圍）。
二、上訴人方面：
　㈠乙○○以：伊未與甲○○為相姦行為，亦無逾越一般社交行為之
    不正常往來，如認有逾越普通交友份際，而侵害被上訴人之
    配偶身分法益，原審判命給付超出25萬元之精神慰撫金過高
    。又伊駕駛系爭車輛離開系爭旅館時，係因過失未注意車前
    狀況而撞到被上訴人，且被上訴人見系爭車輛行進中仍持續
    靠近亦與有過失，原審判命給付超出5萬元精神慰撫金之金
    額應予減輕。被上訴人就非財產上損害部分於108年9月16日
    始擴張請求再給付50萬元、10萬元，已逾2年時效而消滅，
    伊得拒絕給付等語，資為抗辯。
　㈡甲○○則以：伊未與乙○○為通姦行為，亦無逾越一般社交行為
    之不正常往來，未侵害被上訴人之配偶身分法益。兩造婚姻
    早已因被上訴人疏於照顧幼子、情緒控管不佳、動輒對伊暴
    力相向，迭生裂痕，縱與乙○○間有逾越份際之舉，而侵害被
    上訴人之配偶身分法益，原審判命給付超出25萬元之精神慰
    撫金仍屬過高等語，資為抗辯。
三、原審判命上訴人應連帶給付被上訴人50萬元本息，及乙○○應
    給付被上訴人10萬4912元本息；駁回被上訴人其餘之請求。
    上訴人就其敗訴部分，提起一部上訴，被上訴人則提起附帶
    上訴。
　㈠上訴部分：
　⒈上訴人上訴聲明：
　⑴原判決關於：①命上訴人連帶給付被上訴人超出25萬元本息部
    分；②命乙○○給付超出5萬4912元本息部分，及各該部分假執
    行之宣告均廢棄。
　⑵上開廢棄部分，被上訴人在第一審之訴及假執行之聲請均駁
    回。
  ⒉被上訴人答辯聲明：上訴駁回。
　㈡附帶上訴部分：
　⒈被上訴人附帶上訴聲明：
　⑴原判決關於駁回被上訴人後開第⑵⑶之訴部分廢棄。
　⑵上訴人應再連帶給付被上訴人50萬元，及自107年10月12日起
    至清償日止，按週年利率5％計算之利息。
　⑶乙○○應再給付被上訴人10萬元，及自107年10月12日起至清償
    日止，按週年利率5％計算之利息。
　⒉上訴人答辯聲明：附帶上訴駁回。
四、下列事項為兩造所不爭執，應可信為真實（見本院卷第89、
    90頁）： 　　
  ㈠甲○○與被上訴人為夫妻關係，乙○○並知悉甲○○為被上訴人之
    配偶。
  ㈡上訴人於106年7月9日下午6時20分共同至系爭旅館102室。
　㈢乙○○駕駛系爭車輛欲離開系爭旅館之際，撞擊被上訴人身體
    ，致被上訴人受有腦震盪、頸部挫傷、背部挫傷及四肢多處
    擦傷等傷害。
五、本件爭點如下： 
　㈠被上訴人主張上訴人共同侵害其配偶身分法益，是否有據？
    若為肯定，被上訴人得請求上訴人連帶賠償之精神慰撫金若
    干？
　㈡被上訴人主張乙○○駕駛系爭車輛撞擊被上訴人，致被上訴人
    受有系爭傷害，得請求乙○○賠償精神慰撫金若干？
　㈢上訴人抗辯被上訴人於108年9月16日始擴張請求上訴人應連
    帶賠償精神慰撫金至100萬元、乙○○應賠償慰撫金至20萬元
    ，其中50萬元、10萬元已罹2年時效而消滅，是否有理由？
六、茲就兩造之爭點，說明本院之判斷如下：
　㈠上訴人確有在系爭旅館102室發生性交行為，而共同侵害被上
    訴人配偶身分法益：
　⒈按婚姻係以夫妻之共同生活為其目的，配偶應互相協力保持
    其共同生活之圓滿安全及幸福，而夫妻互守誠實，乃為確保
    其共同生活之圓滿安全及幸福之必要條件，故應解為配偶因
    婚姻契約而互負誠實之義務，配偶一方行為不誠實，破壞共
    同生活之圓滿安全及幸福者，即為違反因婚姻契約之義務而
    侵害他方之權利。故有配偶而與人通姦者，及明知其有配偶
    而與之相姦者，均係故意以背於善良風俗之方法加損害於配
    偶之他方，應依民法第185條共同侵權行為之規定，連帶負
    損害賠償責任（最高法院55年台上字第2053號、41年台上字
    第278號判例意旨參照）。又查認定事實所憑之證據，不以
    能直接證明待證事實之證據（直接證據）為限，倘綜合各種
    情況及資料能證明一定之間接事實或補助事實，而依此項間
    接事實或補助事實，根據經驗法則及論理法則之研判與推理
    作用，得以推論待證事實存在之證據（間接證據或情況證據
    ），亦包括在內。
　⒉經查：
　⑴上訴人於上開時地共同前往系爭旅館，並進入102室後，受被
    上訴人委託之法律事務所人員費治疆在旅館外等候上訴人退
    房後，隨即與系爭旅館經理溝通，在清理102室房間前加以
    承租，警方到場後，才進入房間搜證，而在102室房間內扣
    得黏有保險套之衛生紙1張等情，業據證人費治疆及員警顏
    啟峻於上訴人被訴通、相姦及乙○○被訴傷害之刑事案件（下
    稱系爭刑案）中證述屬實，並有扣押物品目錄表、到場處理
    員警配帶密錄器錄影畫面之勘驗筆錄可按（見外放臺灣桃園
    地方檢察署106年度偵字第22997號影卷《下稱偵卷》第23、24
    、27頁，臺灣桃園地方法院107年度易字第821號影卷二《下
    稱刑事一審卷》第70至71頁、第97至99頁）。而扣案物品中
    黏有保險套之衛生紙經送鑑定，其結果為：衛生紙採樣標示
    00000000處，以酸性磷酸酵素法檢測結果，呈陽性反應，經
    分層萃取DNA檢測，檢出精子細胞層及上皮細胞層，精子細
    胞層之DNA-STR型別經比對後與乙○○之DNA-STR型別相符，上
    皮細胞層則為女性之DNA-STR型別；另精子細胞層為分層萃
    取法中純化精子細胞之分離產物，因上開衛生紙採樣處之酸
    性磷酸酵素法及前列腺抗原檢測法（均為精液中含量極高之
    蛋白質）檢測結果，均呈陽性反應，研判為精液斑跡之可能
    性較高等情，分別有內政部警政署刑事警察局（下稱刑事警
    察局）107年2月12日鑑定書（下稱系爭鑑定書）、同年10月
    17日函及照片在卷足稽（見偵卷第84頁正反面、刑事一審卷
    第26頁正反面）。上開扣案黏有保險套之衛生紙同時含有乙
    ○○之精液斑跡及女性之上皮細胞層，適足以推認係存有乙○○
    精液之處（即乙○○之性器）進入女性身體某部位，因而混合
    女性該部位之表皮細胞層，以1張衛生紙擦拭後所遺留。佐
    以該衛生紙係於上訴人2人退房後之垃圾桶內所扣得；而甲○
    ○於偵查中自承：其與乙○○進入房間時，是整理過的房間等
    語（見偵卷第68頁反面），故可認該衛生紙非前任房客所遺
    留；且扣案之證物未曾經女性員警碰觸等節，亦經證人顏啟
    峻於系爭刑案審理時確認無誤（見刑事一審卷第99頁），可
    認該衛生紙並無被其他女性身體細胞污染之可能，其上所殘
    留女性上皮細胞層，自僅可能為與乙○○一同進入上開房間之
    甲○○所有。參酌保險套係供男性生殖器插入他方性器、肛門
    進行性交行為前，套於男性生殖器上，用以防免為性交行為
    之雙方發生體液接觸、交換，而達避免受孕，或阻絕以體液
    為傳染途徑之傳染病等目的所使用，乙○○若非與甲○○進行性
    器官接合之性交行為，實無使用保險套之必要。　　　　
　⑵乙○○雖抗辯：該保險套內側斑跡並未檢出其DNA型別，足見乙
    ○○未使用該保險套；而在衛生紙上檢出其DNA型別，並無法
    證明為精液，檢出之女性上皮細胞層也無法證明為甲○○之DN
    A，更無法證明係由性交行為而沾黏；況倘保險套係為防免
    體液接觸使用，不可能於保險套外部驗得乙○○精液，也不可
    能同時混有雙方DNA，其與甲○○並無性交行為云云（見本院
    卷第59、61頁）。惟查：自房間垃圾桶內扣案之保險套及衛
    生紙原即呈現沾黏狀態，業據刑事警察局107年10月17日函
    文及照片在卷可憑（見刑事一審卷第26頁）；而刑事警察局
    針對法院所詢：該衛生紙以顯微鏡檢查未發現精子細胞，經
    分層萃取DNA檢測則檢出精子細胞層，則精子細胞與精子細
    胞層之差異為何？是否均存在於精液或尿液中，則覆以：「
    分層萃取法係針對可能含有精液之檢體，進行精子細胞之純
    化所使用之DNA萃取方法，因精液斑跡中可能同時存在精子
    細胞與來自女性之上皮細胞，對於精液類檢體可利用細胞分
    子結構不同之機制，將精子細胞與上皮細胞分離而分別萃取
    出DNA，較能成功鑑定出精子細胞DNA型別，不受混合之女性
    上皮細胞DNA干擾…精子細胞存在於男性精液中，精子細胞層
    則為分層萃取法中純化精子細胞之分離產物。…本案…精子細
    胞層檢出一男性DNA-STR主要型別…上皮細胞層則檢出一女性
    DNA-STR型別。該採樣處雖以顯微鏡未發現精子細胞…惟顯微
    鏡檢法僅取樣極少量檢體進行觀察…可能因取樣誤差而導致
    無法觀察到精子細胞之存在，且該採樣處酸性磷酸酵素法及
    前列腺抗原檢測法（均為精液中含量極高之蛋白質）檢測結
    果，均呈陽性反應，綜上研判為精液班跡之可能性較高」等
    情，亦有上開函文可據（見刑事一審卷第26頁），足見採檢
    之體液確為精液無訛。至甲○○於系爭刑案中已表明不同意採
    集DNA（見偵卷第91頁），始無法比對檢出混於精液檢體中
    該女性上皮細胞層DNA-STR型別，然當時既僅有甲○○與乙○○
    進入102室，該檢體又未受其他女性污染，自可推認該上皮
    細胞層為甲○○所遺留。又系爭鑑定書係以扣案之保險套內側
    及外側均有斑跡，僅內側斑跡部分，以前列腺抗原檢測法檢
    測結果呈陽性反應，經直接萃取DNA檢測，未檢出足資比對
    之DNA型別，其餘以酸性磷酸酵素法進行檢測，呈陰性反應
    等節，堪認該保險套確實經過使用，並與擦拭過而存有乙○○
    精液之衛生紙一同丟棄於垃圾桶內，均呈現沾黏之情形（見
    偵卷第84頁），並非認保險套外部有檢出乙○○精液及同時混
    有甲○○之DNA；至上訴人2人為性交行為是否全程均有使用保
    險套，致未能於該使用過之保險套內、外側上取得足夠檢體
    ，檢出乙○○DNA型別，不影響前揭事實認定，乙○○仍執前詞
    為辯，並無可採。
　⑶甲○○另抗辯：該旅館房間甚大，無從控管乙○○之行為，縱乙○
    ○有射精行為，亦難認有與其身體碰觸及愛戀情形云云（見
    本院卷第69頁）。惟查於扣案衛生紙採樣標示00000000處檢
    出與乙○○DNA-STR相符之精子細胞層，同一處檢出一女性DNA
    -STR型別，有前述刑事警察局函文可按，足見並非乙○○單獨
    射精之行為，甲○○執此為辯，洵無足採。
　⑷準此，被上訴人主張上訴人2人確於該102室年房間內為性交
    行為，依前開鑑定結果及情況證據，應屬可採。　
　⒊被上訴人得請求上訴人連帶賠償之精神慰撫金以50萬元為適
    當：
　⑴按不法侵害他人基於父、母、子、女或配偶關係之身分法益
    而情節重大者，被害人雖非財產上之損害，亦得請求賠償相
    當之金額，民法第195條第1項前段、第3項分別定有明文。
    本件上訴人有於上開時地發生性交行為，而侵害被上訴人基
    於配偶關係而生之身分法益，並屬故意背於善良風俗之行為
    ，致被上訴人精神上感受莫大痛苦，自屬情節重大，依前揭
    說明，被上訴人請求上訴人連帶賠償其所受非財產上損害，
    即屬有據。
　⑵又按精神慰撫金之賠償，應斟酌雙方身分、資力與加害程度
    ，及其他各種情形核定相當之數額（最高法院51年台上字第
    223號判例意旨參照）。本件乙○○大學畢業，擔任公務員，1
    06年、107所得（含薪資、利息所得）各71萬4280元、77萬7
    42元；甲○○亦為大學畢業，為縣政府約僱人員，106、107年
    所得各46萬5005元、54萬910元，名下有房地各1筆，財產總
    額209萬6491元；被上訴人專科畢業，擔任營造公司工地主
    任，106年、107年薪資所得各63萬6000元，名下有房地各1
    筆、汽車1輛，財產總額153萬900元（見原審卷第34、109、
    121、129、131、139頁），業據兩造分別陳明在卷，且有稅
    務電子閘門所得調件明細表足稽（見外放限閱卷第15至19頁
    、第26至29頁、第37至41頁），參酌被上訴人與甲○○於103
    年11月22日結婚，長子於104年間甫出生，有被上訴人戶籍
    謄本可參（見外放限閱卷第6頁），上訴人有同事情誼，竟
    藉考試機會，相偕至旅館發生性交行為，兩造身分、經濟能
    力及社會地位暨上開侵權行為情狀，認被上訴人請求100萬
    元精神慰撫金，猶嫌過高，應以50萬元較為公允適當；逾此
    部分之請求，不應准許。至上訴人以2人未發生性交行為，
    請求酌減云云，核與事實不符，並無可採。甲○○另以與被上
    訴人婚姻關係早已因可歸責於被上訴人之原因而生破裂，請
    求酌減金額云云，惟為被上訴人所否認，且其所辯因夫妻各
    因工作忙碌、子幼難以兼顧，致有情緒性言詞或舉動等節，
    為一般雙薪家庭所可能面臨之生活問題，尤需夫妻共營婚姻
    生活中透過相互溝通、體諒、扶持及克服，縱生破裂，於婚
    姻關係解消前，仍負有互相協力保持夫妻共同生活之圓滿安
    全及幸福之義務，其所辯無足作為酌減精神慰撫金之事由，
    而無可採。
  ㈡被上訴人主張乙○○駕駛系爭車輛撞擊被上訴人，係故意為之
    ；乙○○則抗辯其為過失，且被上訴人見到系爭車輛行進而仍
    持續向車輛靠近，亦與有過失。查：
　⒈乙○○對於其於前揭時、地，駕駛系爭車輛撞擊被上訴人，致
    被上訴人受有傷害部分，並不爭執，誠如前述。依系爭刑案
    勘驗到場處理員警配戴之密錄器所攝得上開事故發生經過畫
    面（見刑事一審卷第48頁）結果：
　⑴錄影檔案2分32秒至2分37秒處，畫面中間為「168汽車旅館」
    出入口處，配戴密錄器之員警站在該旅館對街之路旁，另有
    一身著短袖條紋上衣、短褲之男子（A男，即被上訴人），
    以及身著白色短袖POLO衫、藍色長褲之男子（B男）自員警
    所站之對街橫越道路至旅館前方，往旅館出口處接近，同時
    旅館出口處柵欄後方出現1輛汽車（即乙○○所駕駛之車輛）
    停等，車燈呈現亮起狀態。②
　⑵錄影檔案2分38秒處，B男蹲低身子穿過旅館出口處之柵欄，
    向柵欄後方之汽車方向走去。③
　⑶錄影檔案2分41秒處，一名身穿深色上衣男子（C男）站在柵
    欄前方，向柵欄後方之汽車方向拍照錄影。④
　⑷錄影檔案2分42秒處，柵欄開始緩慢升起，被上訴人繼續往出
    口柵欄處前進。⑤
　⑸錄影檔案2分43秒處，柵欄升起約30度時，被上訴人、C男均
    站在汽車前方，汽車開始向前行駛。
　⑹錄影檔案2分44秒處，被上訴人仍繼續向汽車接近。⑦
　⑺錄影檔案2分45秒至2分59秒處，被上訴人停下，汽車仍繼續
    前進，車頭前方因而碰撞被上訴人，致被上訴人摔倒在地，
    員警隨即出聲制止，並從對街走向汽車位置，此時汽車又開
    始往前移動。⑧
　⑻錄影檔案2分59秒至3分19秒處，員警走至車頭左側旁，B男站
    在汽車駕駛座外面拍打車窗，並說「撞到人了」，之後駕駛
    座車窗搖下，駕駛微舉雙手與員警交談，員警要求駕駛下車
    。　 
　⒉堪認被上訴人被系爭車輛撞擊前，係持續往車道出口柵欄處
    前進，自錄影檔案2分42秒時，已立於系爭車輛前方，並繼
    續往前持續數秒後停下，核與證人即到場員警李晨泰於系爭
    刑案證述：看到的情形是被上訴人走過去，接著柵欄升起來
    才發生，被上訴人不是突然衝出來，是用走的等語（見偵卷
    第58頁反面）相符，乙○○辯稱係被上訴人突然衝出來，不及
    注意云云，即無足採。又自被上訴人立於系爭車輛前方至遭
    系爭車輛撞擊間，已相隔10餘秒，姑不論撞擊當下乙○○是否
    因向繳回房卡而暫未注意車前狀況，或一看到柵欄升起即放
    開剎車，殊無可能全程均未注意車前狀況，一直將頭偏向繳
    回房卡處，並在柵欄升起後，復未注意車輛前方之情形下，
    逕行駕駛系爭車輛往前行，衡與一般正常駕駛行為有悖。況
    乙○○於系爭刑案中不否認其所駕車輛在撞擊被上訴人前，有
    開啟車燈，且依上開勘驗結果，案發前除被上訴人立於系爭
    車輛前方外，尚有其他人在該車周遭走動（如密錄器錄影畫
    面中之B男、C男），衡以乙○○當時既駕駛車輛在柵欄出口處
    ，等待柵欄升起後將車輛駛離，勢必須往車輛前方觀看，以
    確認柵欄升起之高度是否已可讓其車輛通行；且等待柵欄升
    起過程中其車輛周遭已有人走動，乙○○對其車輛行進之前方
    狀況，應有相當警覺，實無可能未注意到有人站立於車輛前
    方；參以坐在車輛副駕駛座之甲○○於偵查中亦具結證稱：伊
    注意到被上訴人時，被上訴人是站在柵欄約中間位置等語（
    見偵卷第75頁反面），足見當時之光線、燈光均不致影響乙
    ○○之視線。乙○○辯稱因當時天色昏暗、旅館燈光刺眼等，未
    能注意到被上訴人立於車輛前方等詞，亦無足採。
  ⒊綜上，乙○○駕駛系爭車輛開啟大燈，見到被上訴人及其他
    人已站立在車輛前方數秒鐘，應無不能注意車前狀況之情形
    ，猶仍駕駛系爭車輛向前直行欲離開現場，不論乙○○是為
    躲避警方查緝或因見其與甲○○發生不正常男女交往關係一
    事恐遭發現，心生緊張，綜觀上開事故發生過程，乙○○已
    預見其駕駛車輛前進過程中，極易碰撞站立在其所駕車輛前
    方之被上訴人，仍因為達迅速離開現場之目的，而容任此一
    結果之發生，依前開說明，仍具有傷害之不確定故意甚明，
    並與警方是否在場無關。乙○○辯稱其無故意傷害被上訴人
    之意，僅為過失傷害云云，即無可採。至系爭刑案二審判決
    雖認定乙○○係犯過失傷害罪，而撤銷系爭刑案一審關於故
    意傷害罪刑之宣告，固有該刑案二審判決附卷可參（見原審
    卷第171至177頁），惟刑事訴訟法因將剝奪被告之身體自由
    、財產或生命，乃採取嚴格之舉證標準及證據法則，而民事
    訴訟法係在解決私權糾紛，就證據之證明力採相當與可能性
    為判斷標準，亦即負舉證責任之人，就其利己事實之主張，
    已為相當之證明，具有可能性之優勢，即非不可採信。本院
    基於上開說明，已得確切之心證，自不受系爭刑案二審見解
    之拘束，而認定乙○○駕車撞擊被上訴人，應係故意行為，
    非過失傷害，併此敘明。
  ⒋被上訴人得請求乙○○賠償之精神慰撫金以10萬元為適當：
　⑴按不法侵害他人之身體、健康，被害人雖非財產上之損害，
    亦得請求賠償相當之金額，民法第195條第1項定有明文。審
    酌乙○○係一時急於脫免查緝及離開現場，基於傷害之不確定
    故意，駕駛系爭車輛前進撞擊被上訴人，及被上訴人所受傷
    害情節，佐以前述乙○○及被上訴人之學歷、工作、生活及經
    濟一切情狀，認被上訴人請求乙○○給付精神慰撫金20萬元，
    猶嫌過高，應以10萬元為適當。
　⑵至民法第217條所謂被害人與有過失，須被害人之行為助成損
    害之發生或擴大，就結果之發生為共同原因之一，行為與結
    果有相當因果關係，始足當之（最高法院96年度台上字第11
    69號判決意旨參照）。依上開勘驗結果，案發前柵欄尚未升
    起前，除被上訴人立於系爭車輛前方外，尚有其他人在該車
    周遭走動，業如前述，衡諸社會常情，駕駛車輛之人於柵欄
    升起前，自會注意到車前站立之人，且被上訴人於系爭刑案
    中證稱：案發前與甲○○眼睛有對視及甲○○於偵查中證述：有
    看到被上訴人站在柵欄中間位置等節（見偵卷第75頁反面）
    ，足見乙○○係見被上訴人前行至停等柵欄升起之系爭車輛前
    攔阻其駕車離去，猶基於不確定之傷害故意駕駛車輛前進，
    始發生被上訴人受傷之結果，難認被上訴人站立車前阻擋系
    爭車輛前進之行為，助成損害之發生。乙○○抗辯：被上訴人
    見到系爭車輛前行，仍持續靠近系爭車輛，就損生之發生及
    擴大與有過失，請求減輕金額云云，亦無足採。
  ㈢本件被上訴人就上訴人侵害其配偶身分法益、乙○○傷害之行
    為，得請求賠償之精神慰撫金各為50萬元、10萬元，業如前
    述，則關於被上訴人於108年9月16日始具狀就精神慰撫金部
    分各擴張請求上訴人再連帶賠償50萬元（配偶身分法益部分
    ）、乙○○再賠償10萬元（傷害部分），是否已罹2年時效而
    消滅等節，即無再予審究之必要，附此敘明。
七、綜上所述，被上訴人依民法第184條第1項、第185條第1項前
    段、第195條第1項前段、第3項規定，請求上訴人連帶給付5
    0萬元、乙○○給付10萬元，及均自起訴狀繕本送達翌日即107
    年10月12日起（見原審附民卷第9、11頁、本院卷第88頁）
    至清償日止，按週年利率5％計算之利息，為有理由，應予准
    許；逾此範圍，為無理由，應予駁回。上訴人、被上訴人各
    就其前揭敗訴部分提起一部上訴（原審判命上訴人連帶給付
    超出25萬元本息、及乙○○給付超出5萬4912元本息部分）及
    附帶上訴，指摘原判決不利己之部分不當，求予廢棄改判，
    均為無理由，兩造之上訴及附帶上訴應予駁回。並依民事訴
    訟法第78條、第85條第1項後段、第2項規定，為訴訟費用負
    擔之判決。
八、本件事證已臻明確，兩造其餘之攻擊或防禦方法及所用之證
    據，經本院斟酌後，認為均不足以影響本判決之結果，爰不
    逐一論列，附此敘明。　　　　
九、據上論結，本件上訴人之上訴為無理由，被上訴人之附帶上
    訴為無理由。爰判決如主文。　　
中　　華　　民　　國　　109 　年　　12　　月　　29　　日
                 民事第二十四庭
                       審判長法  官  胡宏文
                             法  官  朱慧真
                             法  官  陳筱蓉
正本係照原本作成。
不得上訴。
中　　華　　民　　國　　109 　年　　12　　月　　29　　日
　　　　　　   　　　　　　　書記官  陳珮茹